臺灣高等法院臺南分院刑事判決　　　　 96年度上訴字第559號
上　訴　人　臺灣嘉義地方法院檢察署檢察官
被　　　告　甲○○
　　　　　　　　　　　號
選任辯護人　嚴庚辰律師
　　　　　　陳國瑞律師
上列上訴人因被告殺人案件，不服臺灣嘉義地方法院96年度重訴
字第1號中華民國96年4月26日第一審判決（起訴案號：臺灣嘉義
地方法院檢察署95年度偵字第8812、957號），提起上訴，本院
判決如下：
    主  文
原判決撤銷。
甲○○殺人，處有期徒刑壹拾年。
扣案長刀一把沒收。
    事  實
一、甲○○於民國95年12月5日凌晨零時許，在嘉義市○○路110
    號之「太陽花歌友會」內飲酒時，巧遇陳錦龍偕同其前妻顏
    淑珠之胞妹顏毓淇亦前往該歌友會內消費，甲○○因認其與
    前妻顏淑珠之感情係由顏毓淇從中破壞，遂上前質問顏毓淇
    並因而與顏毓淇旁之陳錦龍發生口角。在爭吵過程中，甲○
    ○因見陳錦龍身形魁武，恐發生肢體衝突時無法相敵，遂先
    騎機車返家拿取其所有全長45.5公分、刀刃長32.5公分、寬
    4公分、刀柄長13公分、單刃開鋒、刀刃鋒利且尖銳，而非
    屬槍砲彈藥刀械管制條例所管制之金屬材質長刀1把後，旋
    即再次騎機車返回上開歌友會之門口並向陳錦龍叫囂。詎甲
    ○○於叫囂後，因見陳錦龍未予理睬，雖預見其所持有之長
    刀極為鋒利且尖銳，若朝人砍劈或與人發生近身搏鬥，極有
    可能因砍擊或刺中要害而造成他人死亡之結果，竟仍基於縱
    發生殺人之結果，仍不違背其本意之不確定故意，持上開長
    刀衝進該歌友會中，先朝陳錦龍之肩部由左上方往右下方砍
    擊，並於陳錦龍與其作近身扭打時，在拉扯過程中由下往上
    方刺入陳錦龍之腹部，造成陳錦龍右胸部外側穿刺傷四公分
    ，刺入胸腔及左胸外部腹部穿刺傷七公分，刺破胃及小腸，
    刺破左側橫膈膜，刺入胸腔，造成氣管周圍之主動脈破裂，
    嗣甲○○所持之長刀遭旁人奪下後，甲○○隨即逃離現場，
    據報到場處理之警員並扣得甲○○所有供犯殺人罪所用上開
    長刀1把。而陳錦龍經送醫急救後，仍於同日清晨4時30 分
    許，因上開銳器刀傷併發主動脈破裂併大量血氣胸，造成出
    血性事實休克死亡。甲○○則於得知陳錦龍死亡之消息後，
    於翌日（6日）出面向警員投案。
二、案經被害人陳錦龍之子乙○○訴請暨由臺灣嘉義地方法院檢
    察署檢察官相驗後自動檢舉偵查起訴。
    理  由
壹、認定犯罪事實所憑之證據及理由
一、
(一)訊據被告甲○○對其確有於上開時地持刀砍擊被害人陳錦龍
    致死之事實，迭於警詢、偵訊、原審及本院審理中坦承不諱
    ，核與在場目擊證人顏毓淇、王淞宇、劉美玉、盧文珠於偵
    查中證述之情節相符（參見相卷第25頁至第27頁反面），此
    外，並有現場位置圖1份、現場相片6張附卷、及被告所有持
    以刺殺被害人陳錦龍之上開長刀1把扣案可資佐證。
(二)又被害人陳錦龍因遭長刀由下往上方刺入腹部，造成左胸腹
    部及右胸部銳器刀傷併發主動脈破裂併大量血氣胸，經送醫
    急救後，仍於同日清晨4時30分許因上開傷勢而出血性休克
    死亡，有財團法人嘉義基督教醫院95年12月5日病歷號碼
    0000000號診斷證明書、相驗屍體證明書、驗斷書、內政部
    警政署刑事警察局96年1月2日刑醫字第0950185708號鑑驗書
    附卷可參，又經送法務部法醫研究所鑑定結果，被害人之致
    命傷確為左胸外部腹部穿刺傷7公分，刺破胃及小腸，刺破
    左側橫膈膜，刺入胸腔，造成氣管周圍之主動脈破裂等情，
    亦有法務部法醫研究所（95）醫鑑字第2318號鑑定書1份附
    卷可稽，堪認被害人之死亡確係因被告持刀刺殺之行為所肇
    致，其間顯有相當因果關係，至為灼然。
二、
(一)又被告自承與被害人係朋友，被害人平時稱伊為大哥（參見
    原審卷第48頁、第54頁），而事發前被害人進入該歌友會時
    ，曾主動與在內飲酒之被告打招呼之情，亦據在場之王淞宇
    及該歌友會之老闆劉美玉陳述明確（參見相驗卷第8頁、第
    14頁），顯見被告與被害人確係友好，且無仇怨，是被告應
    不致有非置被害人於死地不可之想法，堪信被告尚無殺人之
    直接故意。
(二)然衡酌其所持之長刀經原審送鑑定並當庭勘驗結果，雖非槍
    砲彈藥刀械管制條例所管制之刀械，惟其全長45.5公分，刀
    刃長32.5公分，刃寬4公分，刀柄長13公分，單刃開鋒，刀
    刃鋒利且尖銳，為金屬材質，有嘉義市警察局96年2 月14日
    嘉市警保字第0960001454號函及所附之刀械鑑驗小組工作紀
    錄、照片、原審審判筆錄附卷可稽（參見原審卷第29之1至
    之3頁、第50頁），被告亦坦承倘以該長刀朝人之腹胸腔刺
    入，確將導致死亡之結果（參見原審卷第54頁），從而被告
    知其所持有之長刀極為鋒利且尖銳，如持該長刀朝人砍劈或
    與人發生近身搏鬥，極有可能因砍擊或刺中要害而造成他人
    死亡之結果，顯然為被告所能預見，被告不顧此一後果，貿
    然持該長刀與被害人近身搏鬥，並進而於拉扯過程中刺入被
    害人之腹胸腔，則被害人死亡結果之發生，自未違背其本意
    ，故被告確有殺人之不確定故意甚明，被告辯稱並無殺人之
    犯意，應不足採。
三、被告於事發前固於該歌友會內飲酒，然其與被害人爭吵過程
    中，仍能意識到被害人身形較其魁武，若發生肢體衝突時將
    無法相敵，且知先返家拿取長刀前來助勢，並能騎必須具有
    相當之意識及平衡感始能順利騎駛之機車，順利往返該歌友
    會及其位於嘉義市○○街之住處拿取長刀，是被告當時雖有
    飲酒，然顯未達不能辨識其行為違法或欠缺依其辨識而行為
    之能力，亦無辨識行為違法或依其辨識而行為之能力顯著減
    低之情形甚明，附此敘明。
四、綜上所述，被告之自白核與事證相符，堪信為實在。本件事
    證明確，其犯行堪以認定，應予依法論科。
貳、論罪科刑之依據
一、核被告所為，係犯刑法第271條第1項之殺人罪。
二、按量刑固屬法院自由裁量之職權，然仍應受比例原則等法則
    之拘束，並非可恣意為之，致礙及公平正義之維護，必須兼
    顧一般預防之普遍適應性與具體個案特別預防之妥當性，始
    稱相當。而刑法第59條之酌量減輕其刑，必於犯罪之情狀，
    在客觀上足以引起一般同情，認為即予宣告法定低度刑期，
    猶嫌過重者，始有其適用；至於被告無前科、素行端正、家
    境貧困、肢體殘障、坦白犯行，犯罪所得低微、犯後已與被
    害人和解等情狀，僅可為法定刑內從輕科刑之標準，不得據
    為酌量減刑之理由（最高法院94年度台上字第09號判決參照
    ）；本件被告僅因細故即毫不顧惜情面而持長刀將其友人砍
    殺致死，足見其惡性非輕，於客觀上難認有何情堪憫恕之餘
    地，依法自不得依刑法第59條之規定減輕其刑，附此敘明。
參、撤銷改判之理由
一、原審依上開事證，予以論罪科刑，固非無據，然查：本件依
    前所述，被告之犯罪情狀，在客觀上不足以引起一般同情，
    原審疏未詳查致依刑法第59條酌減其刑，尚有未洽。
二、依上所述，公訴人上訴意旨，認原審不應適用刑法第59條酌
    減其刑，而指摘原判決不當，為有理由，則原判決既有前揭
    可議之處，自應由本院將原判決予以撤銷改判，以期適法，
    爰審酌被告所為除剝奪被害人之生命，並導致被害人家庭頓
    失經濟支柱，對被害人家屬造成巨大的精神創痛，犯罪所生
    危害可謂重大；惟念被告並無任何前科紀錄，素行良好，且
    與被害人係朋友、關係友好，本件係因酒後一時衝動所致，
    且犯後主動投案、坦承犯行、已與被害人家屬達成民事和解
    ，然被害人家屬仍不願原諒被告，於本院審理時請求判處被
    告有期徒刑十年以上，暨其犯罪之動機、目的、手段、智識
    程度等一切情狀，量處如主文第2項所示之刑。
三、扣案長刀1把，為被告所有，業據其供承在卷，且係供犯罪
    所用之物，爰依刑法第38條第1項第2款規定宣告沒收。
肆、適用之法律
一、刑事訴訟法第369條第1項前段、第364條、第299條第1項前
    段。
二、刑法第271條第1項、第38條第1項第2款。
本案經檢察官謝錫和到庭執行職務。
中　　華　　民　　國　　96　　年　　7 　　月　　10　　日
                  刑事第四庭    審判長法　官 吳志誠
                                      法　官 陳珍如
                                      法　官 羅心芳
以上正本證明與原本無異。
如不服本判決，應於收受本判決後十日內向本院提出上訴書狀。
其未敘述上訴理由者並得於提起上訴後十日內向本院補提理由書
狀（均須按他造當事人之人數附繕本）「切勿逕送上級法院」。
　　　　　　　　　　　　　　　　　　　書記官 蔡振豐
中　　華　　民　　國　　96　　年　　7 　　月　　10　　日
附錄法條：
中華民國刑法第271條
（普通殺人罪）
殺人者，處死刑、無期徒刑或 10 年以上有期徒刑。
前項之未遂犯罰之。
預備犯第 1 項之罪者，處 2 年以下有期徒刑。
